【裁判字號】    92,交上易,232
【裁判日期】    920630
【裁判案由】    過失傷害
【裁判全文】
臺灣高等法院刑事判決                          九十二年度交上易字第二三二號
    上  訴  人
    即  被  告  甲○○
右上訴人因過失傷害案件，不服臺灣臺北地方法院九十一年度交易字第一五五號，中
華民國九十二年五月六日第一審判決（起訴案號：臺灣臺北地方法院檢察署九十一年
度偵字第九五九二號），提起上訴，本院判決如左：
    主  文
上訴駁回
甲○○緩刑貳年。
    事  實
一、甲○○係址設臺北市○○○路○段三二三號六樓橋美企業股份有限公司之業務員
    ，負責該公司業務接洽與客戶拜訪事宜，平日即駕車拜訪客戶，為其附隨之業務
    ，乃從事駕駛業務之人。其於民國九十年十月二十二日九時二十分許，駕駛車牌
    號碼ＤＥ─九○七八號自用小客車，沿臺北市○○○路○段路由東往西方向行駛
    ，行至該路段二○一號前時，其在路邊臨時停車並將車停妥後，當欲開啟左前車
    門下車之際，本應注意汽車停車向外開啟車門時，應注意行人、車輛，並讓其先
    行，而依當時天候雖雨，但有日間自然光線且視距良好，並無不能注意之情事，
    竟疏未注意左後方有無來車駛近即貿然開啟左前車門，適有丙○○騎乘車牌號碼
    ＷＱＧ─三三九號輕型機車行經該地，因閃避不及，撞及甲○○正開啟之左前車
    門，丙○○因而受有左脛骨高丘骨折、右足第二趾截趾之傷害。
二、甲○○於肇事後，在未被有偵查犯罪職權之公務員知悉前，不逃避接受裁判，在
    臺北市政府警察局信義分局交通分隊警員乙○○據報前往丙○○就醫之臺北市立
    忠孝醫院處理時，即當場承認為肇事人並接受裁判。
三、案經甲○○自首及丙○○訴由臺北市政府警察局信義分局報請臺灣臺北地方法院
    檢察署檢察官偵查後起訴
    理  由
一、上訴人即被告之供述及辯解：
    訊據上訴人即被告甲○○固不否認於右揭時、地路邊停車及其開啟車門之際與告
    訴人丙○○所騎乘機車發生碰撞等情，惟以：伊當時開啟車門時有注意後方來車
    ，告訴人戴全罩式安全帽，影響其視線，且未注意車前狀況撞到伊之車門，亦有
    過失云云，資為辯解。
二、認定犯罪事實所憑之證據及理由：
（一）關於被告於右揭時、地駕駛前開車牌號碼之自用小客車在前述肇事地點與騎乘
      機車之告訴人發生擦撞，告訴人因而受有如事實欄第一項所載傷害之事實，業
      據被告於警局詢問、檢察官偵查及原審、本院審理時均供承其於開啟車門之際
      與告訴人發生碰撞等語不諱，核與告訴人於警局詢問時指訴之主要情節相符，
      且上述車禍發生經過之客觀事實，有臺北市政府警察局信義分局製作之道路交
      通事故調查報告表、交通事故談話紀錄表、道路交通事故補充資料表、交通事
      故分析研判表及自首調查表各一份、現場及車損照片共八幀（以上均影本）等
      件附卷可稽，再告訴人因本件車禍受有前述等傷害，業據其提出臺北市立忠孝
      醫院及國立台灣大學附設醫院之診斷證明書各一紙在卷可參，又告訴人前揭傷
      勢，雖造成左膝僅能內彎二十度之功能受限，但並未達到功能完全毀敗及不能
      行走之狀況，亦經原審函詢國立台灣大學附設醫院屬實，此有該院九十一年十
      一月二十日校附醫秘字第九一○○二○八○七四號函文一紙在卷足憑。
（二）按道路交通安全規則第一百一十二條第一項第十五款規定，停車向外開啟車門
      時，應注意行人、車輛、並讓其先行。惟據被告於九十年十月二十二日交通事
      故談話紀錄表略以：「我當時是將停於肇事地點前（東向西行第三車道），我
      將車停妥後，我有回頭看後方是否有來車，‧‧‧開車門後，腳才踏在地上，
      就有輛機車（ＷＱＧ─三三九號輕型機車東向西行駛第三車道）行駛而來，我
      發現時，機車右側車身和我車的左前車門發生碰撞而肇事。」等語，與告訴人
      於警局詢問時所指訴車禍發生經過情節相符，另參照卷附交通事故分析研判表
      、現場及車損照片所示，被告車輛左前車門下緣撞痕，告訴人機車右側車身碰
      撞裂痕之車損情形，顯示肇事前告訴人機車已駛近被告車輛左前車門旁，當被
      告開啟車門時，告訴人機車因閃避不及，其右前車與被告車輛之左前門發生碰
      撞，如被告於開啟車門前，先轉頭注視左後方應可避免事故發生，應可認定。
（三）本件被告為自用小客車之駕駛人，於停車開啟車門時，理應知悉並注意前揭交
      通安全規則，以防止危險發生，且依道路交通事故調查報告表所載，當時雖然
      天雨、但有日間自然光線、路面無缺陷、道路無障礙物及視距良好，亦無不能
      注意之情事，被告竟疏未注意即貿然開啟車門，以致撞及告訴人騎乘之機車而
      肇事，可見被告顯未遵守上開道路交通安全規則之規定而有過失至明。又本件
      肇事責任經送請臺北市車輛行車事故鑑定委員會鑑定結果，亦認被告開啟車門
      未注意來往車輛已違反上述規定，有該會九十二年一月十三日北鑑審字第○九
      一三○三七九八○○號函及鑑定意見書在卷為憑，被告之過失行為與告訴人所
      受傷害間，存有相當因果關係，應屬灼然。
（四）被告雖另以前揭情詞置辯，惟告訴人騎乘機車戴全罩式安全帽係保護其頭部安
      全，且全罩式安全帽前方均有透明塑膠片，並不影響告訴人騎乘機車車行方向
      之視線範圍，而行經肇事路段時，因被告貿然開啟左前車門，告訴人在無法預
      見之情形下，撞及被告車輛車門而失控滑倒，茍被告當時開啟車門前，先轉頭
      注意左後方無來車才開啟車門，告訴人騎乘機車行經肇事路段即毋庸閃煞，或
      可免於本件車禍之發生，再依卷附之道路交通事故調查表、交通事故談話紀錄
      表、道路交通事故補充資料表等資料，查無任何積極證據足資證明告訴人當時
      顯因未注意車前狀況，以致影響其行車注意義務而肇事之事實，是被告上揭所
      為係肇致本件車禍發生之原因，被告前開所辯顯係卸責之詞，委無足取，其過
      失傷害之犯行，洵堪認定。
三、論罪：
    核被告甲○○所為，係犯刑法第二百八十四條第二項前段之業務過失傷害罪。另
    按刑法上所謂業務，係指個人基於其社會地位繼續反覆所執行之事務，其主要部
    分之業務固不待論，即為完成主要業務所附隨之準備工作與輔助事務，亦應包括
    在內，此有最高法院七十一年度臺上字第一五五號判例可資參照；本件被告於
    原審審理時自承當時為橋美企業股份有限公司之業務，平日駕車拓展業務、拜訪
    客戶為業（參見原審九十二年三月五日之訊問筆錄），本院調查中亦供稱：ＤＥ
    ─九Ｏ七八號自小客車是以前鈞亨國際有限公司之車子，伊跟鈞亨國際有限公司
    的互助會，因公司沒有給伊會錢，鈞亨國際有限公司老闆才將該車輛交給伊抵帳
    的，伊雖大部分是乘坐大眾捷運，但有時也會開車（見本院九十二年六月十二日
    訊問筆錄），復經橋美企業股份有限公司九十二年三月二十七日函覆屬實，有函
    文一紙在卷可參，駕車為其完成主要業務之附隨業務應可認定，其應負業務過失
    傷害之罪責，被告辯稱伊非業務過失云云，尚無可採，公訴人起訴書雖記載被告
    犯刑法第二百八十四條第一項之普通過失傷害罪嫌，惟於本院審理時經蒞庭之檢
    察官到庭陳述更正為同條第二項前段之業務過失傷害罪，法院於判決時，自無庸
    再變更法條，附此敘明。再被告於肇事後，於警員前往告訴人就醫之忠孝醫院處
    理時，在其上開犯行未為任何有偵查犯罪職權之公務員已知悉前，不逃避接受裁
    判而當場向警員自首，承認其為肇事人，有記載被告上開自首情形之臺北市政府
    警察局信義分局交通分隊警員乙○○所填具自首調查報告表附卷可稽，是被告既
    已向該管公務員申述犯罪事實，而不逃避接受裁判，已合於刑法第六十二條前段
    所定對於未發覺之犯罪自首而接受裁判之要件，應依該條規定減輕其刑。
四、維持原判決及駁回上訴之理由：
    原審認被告罪證明確，適用刑法第二百八十四條第
    二項前段、第四十一條第一項前段、第六十二條前段，罰金罰鍰提高標準條例第
    一條前段、第二條規定，並審酌被告前於八十一年間因賭博罪，經臺灣板橋地方
    法院判處罰金三千五百元並得易服勞役，嗣於八十一年六月二十九日繳清罰金而
    執行完畢，並未曾受有期徒刑以上刑之宣告，此有本院被告全國前案記錄表一份
    附卷可憑，但本件車禍其應負全部之過失程度、對告訴人所造成之傷害、犯後尚
    能坦承過失犯行之態度等一切情狀，量處有期徒刑月，並諭知易科罰金之折算
    標準，經核認事用法，並無違誤，量刑亦甚妥適。被告仍執陳詞否認業務過失，
    指摘原判決不當，為無理由，應予駁回。
五、緩刑宣告：
    被告前於八十一年間因賭博罪，經臺灣板橋地方法院判處罰金三千五百元並得易
    服勞役，嗣於八十一年六月二十九日繳清罰金而執行完畢，並未曾受有期徒刑以
    上刑之宣告，此有本院被告全國前案記錄表一份附卷可憑，本件經此偵審之教訓
    ，而無再犯之虞，且於本院審理中與被害人達成民事和解，賠償被害人之損害，
    有和解書在卷足據，被害人並具狀表示原諒被告，請求給予緩刑之宣告，本院認
    所宣告之刑，以暫不執行為適當，爰宣告緩刑二年，以勵自新。
六、法律適用：
    據上論斷，應依刑事訴訟法第三百六十八條，刑法第七十四條第一款，判決如主
    文。
本案經檢察官呂丁旺到庭執行職務。
中      華      民      國    九十二    年      六      月     三十     日
                              臺灣高等法院刑事第十庭
                                  審判長法  官  溫  耀  源
                                        法  官  何  菁  莪
                                        法  官  邱  同  印
右正本證明與原本無異。
不得上訴。
                                        書記官  莊  昭  樹
中      華      民      國    九十二    年      六      月     三十     日
附錄：本案論罪科刑法條全文
刑法第二百八十四條
因過失傷害人者，處六月以下有期徒刑，拘役或五百元以下罰金。致重傷者，處一年
以下有期徒刑，拘役或五百元以下罰金。
從事業務之人，因業務上之過失傷害人者，處一年以下有期徒刑、拘役或一千元以下
罰金。致重傷者，處三年以下有期徒刑，拘役或二千元以下罰金。


司法院資訊處製作；財團法人民間司法改革基金會備份。
